【裁判字號】    98,聲再,378
【裁判日期】    981120
【裁判案由】    違反商業會計法等
【裁判全文】
臺灣高等法院刑事裁定                 98年度聲再字第378號
再審聲請人
即受判決人  甲○○
上列聲請人因違反商業會計法等案件，對於最高法院98年度臺上
字第5119號，中華民國98年9月10日第三審確定判決，及本院95
年度上訴字第4677號，中華民國96年2月6日第二審確定判決（起
訴案號：臺灣臺北地方法院檢察署93年度偵字第11422號），聲
請再審，本院裁定如下：
    主  文
再審之聲請駁回。
    理  由
一、本件再審聲請人即受判決人甲○○聲請再審意旨詳如附件所
    載，析其聲請再審理由略以：受判決人於民國98年9月22日
    由訴訟代理人收受最高法院98年度臺上字第5119號判決後，
    認最高法院98年度臺上字第5119號第三審確定判決有應於審
    判期日調查而未予調查、判決理由不備、認定事實與所憑證
    據不符等判決違背法令事由，而本院95年度上訴字第4677號
    第二審確定判決，有刑事訴訟法第420條第1項第2款、第6款
    及同法第421條所定重要證據漏未斟酌等之再審事由，爰聲
    請本件開始重新審判之裁定云云。
二、按判決在第三審確定者，對於該判決聲請再審，除以第三審
    法院之法官有第420條第5款情形為原因者外，應由第二審法
    院管轄之，刑事訴訟法第426條第3項定有明文。查本件受判
    決人對最高法院98年度臺上字第5119號確定判決聲請再審，
    並非以刑事訴訟法第420條第5款情形為原因，核諸前揭規定
    ，應由本院管轄，合先敘明。
三、再審係為確定判決認定事實錯誤而設之救濟程序，故聲請再
    審之對象應為確定之實體判決。倘屬程序上判決，因不具實
    體之確定力，縱經判決確定，仍不得以之為聲請再審之客體
    。而此項得否作為聲請再審之客體，以及再審之聲請是否具
    備合法條件，受理再審聲請之法院，應先加審查，若其聲請
    再審之程序違背規定時，即應以其聲請不合法，依刑事訴訟
    法第433條規定裁定駁回之；必再審之客體無誤，聲請合法
    ，始能進而審究其再審有無理由。有最高法院97年度臺抗字
    第375號裁定意旨足資參照。
四、查本件受判決人因違反商業會計法等案件，經本院以95年度
    上訴字第4677號判決判處有期徒刑6月，如易科罰金，以銀
    元300元即新臺幣900元折算1日，經受判決人上訴至最高法
    院，最高法院以受判決人上訴違背法律上之程式，於98年9
    月10日，以98年度臺上字第5119號判決駁回上訴確定在案，
    有上開判決影本及本院被告前案紀錄表附卷可稽。本件聲請
    意旨就最高法院98年度臺上字第5119號確定判決作為本件再
    審聲請之對象，固由本院管轄，惟揆諸前揭說明，本件最高
    法院確定判決係屬程序判決，縱經判決確定，仍不得據為聲
    請再審之客體，受判決人就該確定判決聲請再審，不合再審
    之法定程序，應予駁回。
五、次按刑事訴訟法第420條第1項第6款所謂發現確實之新證據
    ，足認受有罪判決之人應受無罪、免訴、免刑或輕於原判決
    所認罪名之判決者，係指該證據於判決確定之前已經存在，
    為法院及當事人所不知，而於判決確定後始經發現者而言；
    其固非以絕對不須經過調查程式為條件，但從證據之本身形
    式上觀察，必須可認為確實足以動搖原確定判決者，始足當
    之，有最高法院33年抗字第70號判例、35年特抗字第21號判
    例足資參照。觀諸本件聲請意旨所載有關許氏自87年12月7
    日增資基準日至12月13日間未交出孝蓉公司大小印章、質疑
    孝蓉公司若交出大小章如何正常運作、增資事項咸由在南投
    洪氏就近接洽、許氏自承與受判決人晤面後即交付委任書、
    金主供詞違反經驗法則、蔡氏無足夠法律知識應付檢調之調
    查、許氏曾有多項刑事案件前科等節（見再審聲請狀第7頁
    至第8頁），純係受判決人個人對於原確定判決已詳為論證
    之事實認定事項提出主觀質疑，並未具體說明究竟發現何項
    新事實，而其於再審聲請狀所舉證據方法亦與「該證據於判
    決確定之前已經存在，為法院及當事人所不知，而於判決確
    定後始經發現」且「自形式上觀察足以動搖原確定判決基礎
    」之再審聲請要件未合，自不符刑事訴訟法第420條第1項第
    6款所定再審事由。
六、再者，所謂原判決所憑之證言、鑑定或通譯已證明其為虛偽
    者，以原判決所憑之證言已經確定判決證明其為虛偽，或偽
    證之刑事訴訟不能開始或續行非因證據不足者為限，始得聲
    請再審，刑事訴訟法第420條第1項第2款、第2項定有明文。
    如再審聲請人以原確定判決所憑證人等之證言係屬虛偽而聲
    請再審者，若該項證言既未經確定判決證明其為虛偽，而再
    審聲請人亦未依法提出其不能開始刑事訴訟之原因及證據，
    即應認其聲請再審之程序違背規定，此有最高法院26年滬抗
    字第2號判例要旨可參。本件受判決人雖於再審聲請狀提及
    刑事訴訟法第420條第1項第2款之再審事由（見再審聲請狀
    第8頁），惟受判決人並未表明本院95年度上訴字第4677號
    判決，有何所憑為判決基礎之證言係屬虛偽，甚而自憑己意
    錯誤解釋最高法院25年抗字第292號判例（業經最高法院92
    年度第2次刑事庭會議決議不再援用）、46年台抗字第8號判
    例意旨，謂「只需有相當證據足以證明其為虛偽」即得聲請
    再審（見再審聲請狀第8頁），其以刑事訴訟法第420條第1
    項第2款之事由聲請再審，洵屬無據。
七、此外，經第二審確定之有罪判決，就足生影響於判決之重要
    證據漏未審酌者，依刑事訴訟法第421條規定，固得為受判
    決人之利益聲請再審，但以不得上訴於第三審法院之案件為
    限。如為得上訴於第三審法院之案件，即不得以有重要證據
    漏未審酌為由聲請再審，否則，其聲請即屬不合法，觀最高
    法院24年抗字第361號判例、74年度臺抗字第521號裁定意旨
    甚明。查本件受判決人所犯之行為時公司法第9條第3項之公
    司股款股東並未實際繳納而以申請文件表明收足罪、商業會
    計法第71條第5款之利用不正當方法致使財務報表發生不實
    結果罪部分，均得上訴於第三審法院，受判決人謂有重要證
    據漏未審酌，並以之聲請再審，於法即有未合。至於受判決
    人犯刑法第216條、第215條之行使業務上登載不實文書罪部
    分，固不得上訴於第三審法院，惟本院95年度上訴字第4677
    號判決對此部分事實認定及論罪科刑之理由，均已詳加論敘
    並指駁受判決人之辯解（見本院上開判決第4頁至第13頁、
    第18頁至第19頁）。細核本院確定判決所為論斷，俱有卷證
    資料可資覆按，受判決人以片面主觀說詞，就本院確定判決
    採證認事之適法職權行使，並已於理由內說明之事項，再漫
    為事實之爭辯，自與「足生於影響判決之重要證據漏未審酌
    」之要件未符，無從憑以聲請再審。
八、末按聲請再審意旨主張本件確定判決有「認定犯罪事實與其
    所採用之證據顯屬不符」、「判決不備理由」、「應於審判
    期日調查之證據未予調查」等審判違背法令瑕疵云云，然該
    指摘事項，係屬得否由最高法院檢察署檢察總長提起非常上
    訴之範疇，核與刑事訴訟法第420條所定為受判決人之利益
    聲請再審之事由無涉，受判決人以之聲請再審，於法顯然未
    合。
九、綜上所析，受判決人所提再審之聲請，或與法定再審事由不
    相符合，或違背再審之程序規定，依法應予駁回。
據上論斷，應依刑事訴訟法第433條、第434條第1項，裁定如主
文。
中    華    民    國    98    年    11  月    20     日
                  刑事第十三庭  審判長法  官  曾德水
                                      法  官  崔玲琦
                                      法  官  陳恆寬
以上正本證明與原本無異。
如不服本裁定，應於收受送達後五日內向本院提出抗告狀。
                                      書記官  黃家麟
中    華    民    國    98    年    11    月    24    日


司法院資訊處製作；財團法人民間司法改革基金會備份。
